【裁判字號】    99,訴,551
【裁判日期】    990510
【裁判案由】    毒品危害防制條例
【裁判全文】
臺灣高雄地方法院刑事判決               99年度訴字第551號
公  訴  人  臺灣高雄地方法院檢察署檢察官
被      告  甲○○
上列被告因違反毒品危害防制條例案件，經檢察官提起公訴（98
年度偵字第37790 號），本院以簡式審判程序審理，判決如下：
    主  文
甲○○施用第二級毒品，處有期徒刑肆月。又施用第一級毒品，
處有期徒刑柒月，扣案之第一級毒品海洛因壹包（含包裝袋。驗
餘淨重零點零肆肆公克）沒收銷燬之。應執行有期徒刑拾月，扣
案之第一級毒品海洛因壹包（含包裝袋。驗餘淨重零點零肆肆公
克）沒收銷燬之。
    事  實
一、甲○○前因施用毒品案件，經本院以88年度毒聲字第7331號
    裁定送觀察、勒戒後，再以89年度毒聲字第8473號裁定施以
    強制戒治，於民國89年11月2 日強制戒治執行完畢；復於上
    開強制戒治執行完畢釋放後5 年內，再犯施用毒品案件，經
    本院以91年度訴字第1524號判處應執行刑有期徒刑1 年，嗣
    因96年度減刑，減為應執行有期徒刑6 月確定，與另案販賣
    毒品案件所處有期徒刑8 年（本院89年度訴字第2116號）接
    續執行，於98年3 月6 日縮短刑期假釋出監，所餘刑期迄
    100 年1 月14日始告屆滿（尚未執行完畢不構成累犯）。
二、詎甲○○猶未戒除毒癮，復於假釋期間，先基於施用第二級
    毒品之犯意，於98年11月25日下午2 、3 時許，在高雄縣林
    園鄉中芸海邊，以將毒品置於玻璃球內燒烤吸食煙霧之方式
    ，施用第二級毒品甲基安非他命1 次後，旋另基於施用第一
    級毒品之犯意，在同一地點，以同上方式施用第一級毒品海
    洛因1 次。嗣於翌（26）日下午5 時50分許，在林園鄉廣應
    村廣應廟之廟前廣場，因形跡可疑而為警盤查，於拿取證件
    時又掉落海洛因1 包（驗餘淨重0.044 公克），經警查扣並
    採尿送驗後，查悉上情。
三、案經高雄縣政府警察局林園分局報請臺灣高雄地方法院檢察
    署檢察官偵查起訴。
    理  由
一、本件被告甲○○所犯毒品危害防制條例第10條第1 項、第2
    項之施用第一、二級毒品罪，均為死刑、無期徒刑、最輕本
    刑為3 年以上有期徒刑以外之罪，其於準備程序中，就被訴
    事實均為有罪之陳述，經本院告知簡式審判程序之旨，並聽
    取當事人之意見後，合議庭認宜進行簡式審判程序，爰依刑
    事訴訟法第273 條之1 第1 項之規定，裁定本件由受命法官
    獨任進行簡式審判程序，合先敘明。
二、前揭事實，業據被告甲○○於本院審理時，全部坦認不諱（
    訴字卷第38、46頁），並有高雄縣政府警察局林園分局扣押
    筆錄、扣押物品目錄表、扣押物品收據各1 份在卷可稽（見
    偵卷第8-12頁）及毒品1 包扣案為憑。且其於查獲時，經警
    採尿送驗結果，呈甲基安非他命及嗎啡（即海洛因進入人體
    後之代謝物）之陽性反應，有同上分局採尿代號與真實姓名
    對照表、臺灣檢驗科技股份有限公司濫用藥物尿液檢驗報告
    各1 份在卷可參（偵卷第16、34頁）。上開扣案毒品經送驗
    結果，檢出第一級毒品海洛因（驗餘淨重0.044 公克），亦
    有高雄市立凱旋醫院濫用藥物成品檢驗鑑定書1 份在卷可佐
    （偵卷第38頁）。被告前揭自白既有上開科學鑑驗結果可佐
    ，足認確與事實相符，自堪採為論科依據。本件事證明確，
    被告上開施用第一、二級毒品犯行，均堪認定。
三、按毒品危害防制條例第20條、第23條已將施用毒品之刑事處
    遇程序，區分為「初犯」及「5 年內再犯」及「5 年後再犯
    」，僅限於「初犯」及「5 年後再犯」二種情形，始應先經
    觀察、勒戒或強制戒治程序。倘於5 年內已再犯，並經依法
    追訴處罰，縱其第3 次（或第3 次以上）再度施用毒品時間
    ，在初犯或前次再犯經觀察勒戒或強制戒治執行完畢釋放5
    年以後，仍不合於「5 年後再犯」規定，且因已於「5 年內
    再犯」，顯見其再犯率甚高，原實施觀察、勒戒或強制戒治
    ，已無法收其實效，即應依該條例第10條處罰（最高法院96
    年度台非字第38號判決意旨參照）。查被告甲○○前因施用
    毒品，經本院以88年度毒聲字第7331號裁定送觀察、勒戒後
    ，再以89年度毒聲字第8473號裁定施以強制戒治，於89年11
    月2 日強制戒治執行完畢，復於上開強制戒治執行完畢釋放
    後5 年內再犯，經本院以91年度訴字第1524號判處應執行有
    期徒刑1 年（尚未執行完畢而不構成累犯）等情，業經本院
    查閱臺灣高等法院被告前案紀錄表無誤（見訴字卷第58-63
    頁）。揆諸前開說明，被告本次施用第一、二級毒品之犯行
    ，已非「初犯」或「5 年後再犯」，自均應追訴論處。
四、查海洛因、甲基安非他命分別為毒品危害防制條例第2 條第
    2 項第1 款、第2 款明定之第一、二級毒品。核被告甲○○
    所為，係犯同條例第10條第1 項之施用第一級毒品罪，及第
    10條第2 項之施用第二級毒品罪。扣案之海洛因1 包，因無
    證據足認被告另行起意持有，依罪疑惟有利於行為人之原則
    ，應認該包海洛因係因本次施用而持有，且其於施用前後，
    持有海洛因、甲基安非他命之低度行為，各為施用之高度行
    為所吸收，均不另論罪。又其所犯上開施用第一、二級毒品
    2 罪，犯意各別，行為互殊，應予分論併罰。
五、審酌被告前有違反肅清煙毒條例、麻醉藥品管理條例、脫逃
    、竊盜、施用及販賣毒品等前案紀錄，有上開前案紀錄表在
    卷可按，素行欠佳，前經觀察勒戒、強制戒治及科刑判決後
    ，猶未徹底戒除毒癮，再犯本件施用第一、二級毒品罪，顯
    見欠缺戒毒決心，應入監戒癮；衡以施用毒品究屬戕害自己
    身心之行為，尚未危害他人，反社會性程度較低，且其於審
    判中坦認犯行，犯罪態度尚可，教育程度為國小畢業、業工
    、家境勉持，及其犯罪之動機、目的、手段等一切情狀，分
    別量處如主文所示之刑，並定其應執行刑，以示儆懲。扣案
    之第一級海洛因1 包（驗餘淨重0.044 公克），應依毒品危
    害防制條例第18條第1 項前段規定，在施用第一級毒品罪刑
    項下宣告沒收銷燬；其包裝袋上殘有微量海洛因，析離不易
    且無實益，爰與所包裝之第一級毒品整體同視，併依前開規
    定沒收銷燬。至於鑑驗耗損部分因已滅失；未扣案之施用毒
    品所用之玻璃球，無證據足認確屬其所有，均不另宣告沒收
    （銷燬），併此敘明。
據上論斷，應依刑事訴訟法第273 條之1 第1 項、第299 條第1
項前段，毒品危害防制條例第10條第1 項、第2 項、第18條第1
項前段，刑法第11條、第51條第5 款，判決如主文。
本案經檢察官鄧怡君到庭執行職務。
中    華    民    國    99    年    5     月    10    日
                刑事第十六庭    法  官  林柏壽
以上正本係照原本作成。
如不服本判決，應於收受判決後10日內向本院提出上訴書狀，並
應敘述具體理由。其未敘述上訴理由者，應於上訴期間屆滿後20
日內向本院補提理由書（均須按他造當事人之人數附繕本）「切
勿逕送上級法院」。
中    華    民    國    99    年    5     月    10    日
                                書記官  洪嘉慧
附錄本案論罪科刑法條：
毒品危害防制條例第10條
施用第一級毒品者，處6 月以上5 年以下有期徒刑。
施用第二級毒品者，處3 年以下有期徒刑。

司法院資訊處製作；財團法人民間司法改革基金會備份。
